【裁判字號】    98,訴,703
【裁判日期】    980730
【裁判案由】    營業稅
【裁判全文】
臺北高等行政法院判決
                                       98年度訴字第703號
                              .
原      告  前景國際有限公司
代  表  人  甲○○
訴訟代理人  賴見強  律師
被      告  財政部臺灣省北區國稅局
代  表  人  陳文宗（局長）住同上
訴訟代理人  乙○○
上列當事人間因營業稅事件，原告不服財政部中華民國98年1 月
6日 台財訴字第09700567100 號（案號：第00000000號）訴願決
定，提起行政訴訟。本院判決如下：
    主  文
原告之訴駁回。
訴訟費用由原告負擔。
    事  實
一、事實概要：
    緣被告機關據臺灣板橋地方法院檢察署（以下簡稱板橋地檢
    署）通報資料，查得原告於民國（下同）93年5 月至12月間
    無進貨事實，取具百徽股份有限公司（以下簡稱百徽公司）
    開立之不實統一發票5 紙，銷售額合計新臺幣（下同）21,5
    60,495元，申報扣抵銷項稅額1,078,026 元，經審理違章成
    立，除核定補徵營業稅額1,078,025 元外，並按所漏稅額1,
    008,870 元（虛報進項稅額1,078,026 元- 累積留抵稅額69
    ,156元）處以5 倍之罰鍰計5,044,300 元（計至百元止）。
    原告不服，申請復查，未獲變更，提起訴願遭決定駁回，遂
    提起本件行政訴訟。
二、兩造聲明：
    (一)原告聲明求為判決：1.訴願決定、復查決定及原處分均撤
                          銷。
                        2.訴訟費用由被告負擔。
    (二)被告聲明求為判決：1.駁回原告之訴。
                        2.訴訟費用由原告負擔。
三、兩造之爭點：被告以原告無進貨事實，取具系爭不實統一發
    票申報扣抵銷項稅額，核定補徵營業稅額1,078,025 元，並
    罰鍰5,044,300元，是否適法？
    (一)原告主張之理由：
      1.原處分僅憑起訴書所載，即認系爭交易為不實交易，並
        認定原告無進貨事實而虛報進項稅額，有違行政程序法
        第9條及第36條之規定。
      2.按「行政機關就該管行政程序，應於當事人有利及不利
        之情形，一律注意。」、「行政機關應依職權調查證據
        ，不受當事人主張之拘束，對當事人有利及不利事項一
        律注意。」行政程序法第9 條及第36條分別定有明文。
        查本件起訴書認定系爭交易為不實交易，其緣由乃因鼎
        盛公司之實際負責人江子琨向檢調機關提出檢舉，此有
        其提出之告發狀可參（原證6 ）。然查，鼎盛公司之實
        際負責人江子琨向檢調機關提出檢舉後即逃匿無蹤，現
        反遭通緝在案，故其所告發之內容是否可信，實屬可疑
        。詎被告未經查核相關憑證，依事實認定本件稅務，逕
        依起訴書所載即認定原告應補繳稅款及裁處罰鍰，顯然
        有違行政程序法第9條及第36條之規定。
      3.再者，原告之所以未能提出93年度相關憑證供被告稽查
        ，係因相關憑證均遭早於96年11月1 日即遭依法扣押，
        從而無法提供，此有法務部調查局台北縣調查站扣押物
        品目錄表可證（原證7 ）。詎原訴願決定未見於此，徒
        以原告未盡提供資料之協力義務，而維持原處分，顯然
        強令原告應盡不能履行之協力義務，於法有違。
      4.此外，系爭交易是否為真實交易，刻已由板橋地方法院
        以97年度金訴字第1 號受理中，有關原告是否無進貨事
        實而虛報稅額，尚待查明。為此，懇請鈞院依行政訴訟
        法第177條規定:「行政訴訟之裁判須以民事法律關係是
        否成立為準據，而該法律關係已經訴訟繫屬尚未終結者
        ，行政法院應以裁定停止訴訟程序。除前項情形外，有
        民事、刑事或其他行政爭訟牽涉行政訴訟之裁判者，行
        政法院在該民事、刑事或其他行政爭訟終結前，得以裁
        定停止訴訟程序。」以裁定於該刑事訴訟終結前停止本
        件訴訟程序，以避免發生判決歧異之結果並釐清真相。
    (二)被告主張之理由：
      1.補徵營業稅部分
        (1)按「營業人左列進項稅額，不得扣抵銷項稅額：一、
          購進之貨物或勞務未依規定取得並保存第33條所列之
          憑證者。」為加值型及非加值型營業稅法第19條第1
          項第1 款所明定。次按「取得虛設行號以外其他非實
          際交易對象開立之憑證申報扣抵案件：1.無進貨事實
          者：因其並無進貨及支付進項稅額之事實，其虛報進
          項稅額，逃漏稅款，應依營業稅法第51條第5 款規定
          補稅並處罰。」為財政部83年7月9日台財稅第831601
          371號函所明釋。
        (2)本件原告於首揭期間無進貨事實，取具百徽公司開立
          之統一發票5 紙，作為進項憑證申報扣抵銷項稅額，
          虛報進項稅額1,078,026 元，經臺灣板橋地方法院檢
          察署查獲，有起訴書、調查輔導函及專案申請調檔統
          一發票查核清單等資料影本可稽，違反前揭稅法規定
          ，被告所屬新莊稽徵所核定補徵營業稅額1,078,025
          元。原告主張相關帳證資料業經臺灣板橋地方法院檢
          察署查扣，被告未經查核相關憑證，逕依起訴書所載
          即認定原告應補繳稅款及裁處罰鍰，有違行政程序法
          第9條及第36條之規定云云。
        (3)經依臺灣板橋地方法院檢察署檢察官起訴書所載，楊
          祥傳為百徽公司負責人，93年間因百徽公司欲申請掛
          牌上市及發行公司債，欲美化公司之帳面，乃虛增交
          易額，遂指示百徽公司之經理周英君出面尋找合作虛
          增交易之對象，因百徽公司之職員魏文誠與鼎盛電通
          股份有限公司（以下簡稱鼎盛公司）之實際負責人江
          子琨及原告之負責人甲○○熟識，乃共同基於偽造交
          易明細之犯意聯絡，共同以相互虛開發票為不實交易
          之方式，虛增百徽公司之營業額；前開交易記載為百
          徽公司售貨予原告，但交易貨款均由鼎盛公司分別以
          匯款及開立支票之方式交付百徽公司，惟發票之買受
          人仍記載為原告；原告之負責人鄭伊雯亦供述確曾與
          鼎盛公司及百徽公司為三方交易，有收到百徽公司之
          銷貨發票，但並未看到貨物，亦未支付任何款項，其
          不法情事已載明甚詳，足證原告未曾向百徽公司進貨
          之事實。又原告係經營電腦及其週邊設備批發業，93
          年度營利事業所得稅結算申報淨利率為負12.74%，遠
          低於該業（行業標準代號：4544-11 ）同業利潤標準
          淨利率7﹪ ，原查通知原告提示帳證供核，逾期未提
          示；復查時被告於97年8 月13日再次通知提示帳證、
          收付款證明及資金流程等資料供核，惟迄未提示，原
          告無法提示確有交易事實之具體佐證資料供核，其主
          張核不足採，依首揭規定，原核定補徵營業稅額1,07
          8,025元並無不合，請予維持。
      2.罰鍰部分
        (1)按「納稅義務人，有左列情形之一者，除追繳稅款外
          ，按所漏稅額處1 倍至10倍罰鍰，並得停止其營業…
          …五、虛報進項稅額者。」為加值型及非加值型營業
          稅法第51條第5款所明定。
        (2)本件違章事證明確已如前述，被告按所漏稅額1,008,
          870元（虛報進項稅額1,078,026元-累積留抵稅額69,
          156元）處原告5 倍罰鍰5,044,300元並無違誤，請續
          予維持。
      3.綜上論述：原核定及所為復查、訴願決定並無違誤，請
        准如答辯之聲明判決。
    理  由
一、按「有民事、刑事或其他行政爭訟牽涉行政訴訟之裁判者，
    行政法院在該民事、刑事或其他行政爭訟終結前，得以裁定
    停止訴訟程序。」行政訴訟法第177 條第2 項固定有明文，
    惟究竟停止與否，行政法院有自由裁量之處。原告主張系爭
    交易是否為真實交易，刻已由臺灣板橋地方法院以97年度金
    訴字第1 號受理中，有關原告是否無進貨事實而虛報稅額，
    尚待查明，爰聲請於該刑事訴訟終結前停止本件訴訟程序。
    然而，本件牽涉之事實，本訴訟可以自行解決認定，自無停
    止之必要，合先敘明。
二、次按「營業人當期銷項稅額，扣減進項稅額後之餘額，為當
    期應納或溢付營業稅額。」、「營業人左列進項稅額，不得
    扣抵銷項稅額：一、購進之貨物或勞務未依規定取得並保存
    第33條所列之憑證者。」、「納稅義務人，有左列情形之一
    者，除追繳稅款外，按所漏稅額處1 倍至10倍罰鍰，並得停
    止其營業：一、…五、虛報進項稅額者。」為加值型及非加
    值型營業稅法（以下簡稱營業稅法）第15條第1 項、第19條
    第1 項第1 款、第51條第5 款所明定。又「核釋營業人取得
    非實際交易對象所開立之統一發票，作為進項憑證申報扣抵
    銷項稅額案件之處理原則。說明二、…（二）取得虛設行號
    以外其他非實際交易對象開立之憑證申報扣抵案件：1.無進
    貨事實者：因其並無進貨及支付進項稅額之事實，其虛報進
    項稅額，逃漏稅款，應依營業稅法第51條第5 款規定補稅並
    處罰。」、「二、稽徵機關查獲營業人（含擅自歇業他遷不
    明）涉及營業稅法第51條第1 款至第6 款之情形，依本部85
    年2 月7 日台財稅第851894251 號函及89年10月19日台財稅
    第890457254 號函規定，於計算漏稅額時，應扣除自違章行
    為發生日起至查獲日止經稽徵機關核定之各期累積留抵稅額
    之最低金額為漏稅額；…」業經財政部83年7 月9 日台財稅
    第000000000 號、90年6 月5 日台財稅第900453524 號函釋
    在案。
三、本件被告機關依據板橋地檢署通報及查得資料，以原告於93
    年5 月至12月間無進貨事實，取具百徽公司開立之不實統一
    發票5 紙，銷售額合計21,560,495元，申報扣抵銷項稅額1,
    078,026 元，乃依首揭規定核定補徵營業稅額1,078,025 元
    。原告不服，主張相關帳證資料業經板橋地檢署查扣，請待
    法院最終判決並發還原查扣帳證後，依法院實際判決結果及
    相關帳證資料核定云云，申經被告機關復查決定略以，依板
    橋地檢署檢察官96年度偵字第3609、27929 、29994 號起訴
    書認定，楊祥傳為百徽公司負責人，93年間因百徽公司欲申
    請掛牌上市及發行公司債，欲美化公司之帳面，乃虛增交易
    額，遂指示百徽公司之經理周英君出面尋找合作虛增交易之
    對象，因百徽公司之職員魏文誠與鼎盛電通股份有限公司（
    以下簡稱鼎盛公司）之實際負責人江子琨及原告之負責人甲
    ○○熟識，乃共同基於偽造交易明細之犯意聯絡，共同以相
    互虛開發票為不實交易之方式，虛增百徽公司之營業額；前
    開交易記載為百徽公司售貨予原告，但交易貨款均由鼎盛公
    司分別以匯款及開立支票之方式交付百徽公司，惟發票之買
    受人仍記載為原告；原告之負責人鄭伊雯亦供述確曾與鼎盛
    公司及百徽公司為三方交易，有收到百徽公司之銷貨發票，
    但並未看到貨物，亦未支付任何款項等情，將渠等提起公訴
    在案，足證原告並無向百徽公司進貨之事實。又原告係經營
    電腦及其週邊設備批發業，93年度營利事業所得稅結算申報
    淨利率為負12.74%，遠低於該業（行業標準代號：4544-11
    ）同業利潤標準淨利率7 ﹪，原查通知原告提示帳證供核，
    逾期未提示；復查時於97年8 月13日再次通知提示帳證、收
    付款證明及資金流程等資料供核，惟迄未提示，原告無法提
    示確有交易事實之具體佐證資料供核，其主張核不足採，原
    核定補徵營業稅額1,078,025 元，並無不合為由，駁回其復
    查之申請。原告仍不服，提起訴願遭決定駁回各情，有營業
    人進銷項交易對象彙加明細表、營業成本明細表建檔及維護
    作業資料、資產負債表建檔及維護作業資料、營利事業所得
    稅結算申報書、板橋地檢署檢察官96年度偵字第3609、2792
    9 、29994 號起訴書、營業稅年度資料查詢銷項去路明細、
    營業稅年度資料查詢進項來源明細、營業稅稅籍資料查詢作
    業、違章案件罰鍰繳款書、營業稅核定稅額繳款書、罰鍰處
    分書、營業稅稅籍資料查詢作業、復查及訴願決定書等附原
    處分卷及訴願卷內可稽。
四、原告循序起訴意旨略以：起訴書認定系爭交易為不實交易，
    其緣由乃因鼎盛公司之實際負責人江子琨向檢調機關提出檢
    舉，此有其提出之告發狀可參。然查，鼎盛公司之實際負責
    人江子琨向檢調機關提出檢舉後即逃匿無蹤，現反遭通緝在
    案，故其所告發之內容是否可信，實屬可疑。詎被告未經查
    核相關憑證，依事實認定本件稅務，逕依起訴書所載即認定
    原告應補繳稅款及裁處罰鍰，顯然有違行政程序法第9 條及
    第36條之規定。原處分僅憑起訴書所載，即認系爭交易為不
    實交易，並認定原告無進貨事實而虛報進項稅額，有違行政
    程序法第9 條及第36條之規定；再者，原告之所以未能提出
    93年度相關憑證供被告稽查，係因相關憑證均遭早於96年11
    月1 日即遭依法扣押，從而無法提供，有法務部調查局台北
    縣調查站扣押物品目錄表可證，被告機關強令原告應盡不能
    履行之協力義務，於法有違；此外，系爭交易是否為真實交
    易，刻已由板橋地方法院以97年度金訴字第1 號受理中，有
    關原告是否無進貨事實而虛報稅額，尚待查明，爰請判決撤
    銷訴願決定及原處分云云。
五、本件兩造之爭點為被告機關以原告無進貨事實，取具百徽公
    司開立之不實統一發票5 紙，申報扣抵銷項稅額，乃核定補
    徵營業稅額1,078,025 元，並罰鍰5,044,300 元，是否適法
    ？經查：
（一）稅法上客觀舉證責任，進項稅額涉及稅捐債權之成立，計
      算營業人實際應納稅額時，列為計算之減項，屬稅捐債務
      之消滅事實，故有關進項稅額之存在應由主張扣抵之納稅
      義務人負舉證責任，其必須證明「進貨事實」之真實性，
      又有關真實之交易及交易之書面資料，係由原告作成，交
      易之對象原告知之最詳，交易之書面資料又完全由其所掌
      握，基於「證據資料掌握」與「舉證便利」等因素對舉證
      責任分配法則之影響，原告自應就證據資料蒐集及詮釋負
      擔部分協力義務，此亦為司法院釋字第537 號解釋意旨所
      闡明。
（二）楊祥傳為百徽公司負責人，93年間因百徽公司欲申請掛牌
      上市及發行公司債，欲美化公司之帳面，乃虛增交易額，
      遂指示百徽公司之經理周英君出面尋找合作虛增交易之對
      象，因百徽公司之職員魏文誠與鼎盛電通股份有限公司之
      實際負責人江子琨及原告之負責人甲○○熟識，乃共同基
      於偽造交易明細之犯意聯絡，共同以相互虛開發票為不實
      交易之方式，虛增百徽公司之營業額；前開交易記載為百
      徽公司售貨予原告，但交易貨款均由鼎盛公司分別以匯款
      及開立支票之方式交付百徽公司，惟發票之買受人仍記載
      為原告，楊祥傳、江子琨、周英君、魏文誠及原告負責人
      甲○○等人，據臺灣板橋地方法院檢察署檢察官提起公訴
      在案，雖未據法院判決；惟原告無進貨事實，取具百徽公
      司開立之不實統一發票5 紙，銷售額合計21,560,495元，
      申報扣抵銷項稅額1,078,026 元之事實，有調查輔導函及
      專案申請調檔統一發票查核清單等資料影本附原處分卷內
      可稽。參以原告係經營電腦及其週邊設備批發業，93年度
      營利事業所得稅結算申報淨利率為負12.74%，遠低於該業
      （行業標準代號：4544-11 ）同業利潤標準淨利率7 ﹪，
      原告均未能提示相關帳證、收付款證明及資金流程等資料
      供核；又原告之負責人鄭伊雯於檢察官偵查中亦供承確曾
      與鼎盛公司及百徽公司為三方交易，有收到百徽公司之銷
      貨發票，但並未看到貨物，亦未支付任何款項等情屬實，
      此有板橋地檢署檢察官96年度偵字第3609、27929 、2999
      4 號起訴書附原處分卷內第16頁可稽。原告亦不爭執未付
      款予百徽公司之事實，且原告迄今亦未能提出已付款予百
      徽公司之資金流程確實證據，足證原告未曾向百徽公司進
      貨之事實。從而，被告機關以原告無進貨事實，卻以百徽
      公司所開立之不實統一發票，充作進項憑證，申報扣抵銷
      項稅額1,078,026 元，乃據以核定追繳所申報扣抵之營業
      稅額1,078,026 元，並無不合。
（三）末查「納稅義務人，有左列情形之一者，除追繳稅款外，
      按所漏稅額處1 倍至10倍罰鍰，並得停止其營業……五、
      虛報進項稅額者。」為上揭加值型及非加值型營業稅法第
      51條第5 款所明定。原告係營業人，應知悉營業行為應取
      具實際交易對象憑證之規定，其於系爭93年5 月至12月間
      無進貨事實，竟取具百徽公司開立之統一發票5 紙，銷售
      額計21,560,495元，充作進項憑證，申報扣抵銷項稅額1,
      078,026 元，致逃漏營業稅額1,008,870 元（虛報進項稅
      額1,078,026 元- 累積留抵稅額69,156元），自應受罰。
      被告依首揭規定，審酌違章情節，按所漏稅額處以5 倍之
      罰鍰計5,044,300元，洵屬有據。
六、綜上論述，原告起訴論旨，並非足採。被告機關以原告無進
    貨事實，取具百徽公司開立之統一發票，作為進項憑證申報
    扣抵銷項稅額，核定補徵營業稅額1,078,025 元，並罰鍰5,
    044,300 元，揆諸首揭規定，並無違誤，復查及訴願決定，
    遞予維持，亦無不合，原告徒執前詞，訴請撤銷，為無理由
    ，應予駁回。
七、本件事證已臻明確，兩造其餘主張及證據，核與本判決所得
    心證及結果不生影響，毋庸逐一論述，附此敘明。
八、據上論結，本件原告之訴為無理由，爰依行政訴訟法第98條
    第1項前段，判決如主文。
中    華    民    國    98    年    7     月    30    日
              台北高等行政法院第六庭
                      審 判 長法  官   闕銘富
                              法  官   陳鴻斌
                              法  官   許瑞助
上為正本係照原本作成。
如不服本判決，應於送達後20日內，向本院提出上訴狀並表明上
訴理由，如於本判決宣示後送達前提起上訴者，應於判決送達後
20日內補提上訴理由書（須按他造人數附繕本）。
中    華    民    國    98    年    7     月    30    日
                              書記官   吳芳靜


司法院資訊處製作；財團法人民間司法改革基金會備份。
